【裁判字號】    95,上易,2156
【裁判日期】    951228
【裁判案由】    傷害
【裁判全文】
臺灣高等法院刑事判決                95年度上易字第2156號
上  訴  人
即  被  告  丙○○
選任辯護人  蔡錦得律師
上列上訴人因傷害案件，不服台灣板橋地方法院 95年易字第914
號，中華民國 95年8月31日第一審判決（起訴案號：台灣板橋地
方法院檢察署95年度偵字第6646號），提起上訴，本院判決如下
：
    主  文
原判決撤銷。
丙○○共同傷害人之身體，累犯，處有期徒刑拾壹月。
    事  實
一、丙○○前因重利、恐嚇、妨害自由等案件，經本院各判處有
    期徒刑三月，應執行有期徒刑七月，於民國92年11月20日判
    決確定，並於同年12月30日易科罰金執行完畢。詎不知悔改
    ，於94年3月11日凌晨1時許，在臺北縣板橋市○○○路82號
    「7-11便利商店」內，與甲○○對看不順眼，丙○○對甲○
    ○說「看三小」（臺語），甲○○稱「看要怎樣沒關係」，
    丙○○又用手捶商品展示架叫甲○○「好膽，賣走」（臺語
    ），並稱要找人來，甲○○則回了一句「有那麼嚴重嗎？要
    叫人來」等語，丙○○因而心生不滿，於離開便利商店約 3
    分鐘後，即夥同5名姓名年籍不詳之成年男子共6人，共同基
    於傷害人之身體之犯意聯絡，由丙○○與其中3 名姓名年籍
    不詳之成年男子共4 人，分持木棒進入上開便利商店毆打甲
    ○○之頭部及身體數下，甲○○旋跑出便利商店外，店外另
    有2名姓名年籍不詳之成年男子則加入丙○○等4人接續追打
    甲○○之頭部及身體數下，致甲○○在臺北縣板橋市○○路
    1號前不支倒地，而受有(一)頭部外傷合併巨大頭皮撕裂傷3公
    分、4公分、1公分、7公分、8公分、5公分，(二)左手臂挫傷8
    公分乘以4公分，(三)左前臂挫傷9公分乘以4公分，(四) 右側胸
    部瘀血6公分乘以2公分，(五)右膝瘀血2公分乘以3公分、2 公
    分乘以2公分，(六)右小腿瘀血2公分乘以1公分，(七)左膝瘀血3
    公分乘以2公分，(八)左足挫傷10公分乘以3公分，(九)雙手掌腫
    ，(十)左側遠端鎖骨及第四掌骨幹線性骨折等傷害，經人送往
    亞東紀念醫院急救縫合傷口，並於當日住院治療，迨同年月
    14 日出院，再於同年月15 日至臺北市立萬芳醫院住院治療
    ，迄同年月18日始出院。丙○○於有偵查職權之公務員發覺
    其犯罪之前主動向台北縣警察局海山分局自首犯罪並接受裁
    判。
二、案經丙○○自首及甲○○訴由臺北縣政府警察局海山分局報
    告臺灣板橋地方法院檢察署檢察官偵查起訴。
    理  由
壹、認定被告犯罪所憑之證據及理由：
一、上揭事實，業據被告丙○○於警詢、偵查、原審及本院準備
    程序及審理時均坦承不諱，復經告訴人甲○○於警詢、偵查
    及原審審理時指訴綦詳（見偵查卷第4頁以下、第28 頁以下
    ），並有告訴人甲○○受傷就診之亞東紀念醫院 94年3月14
    日診斷證明書、臺北市立萬芳醫院 94年5月26日診斷證明書
    各1 紙及監視錄影畫面翻拍照片15幀在卷可憑（見偵查卷第
    13頁以下、第30頁以下）。
二、按殺人未遂與傷害罪之區別，在於下手加害之時，有無殺意
    為斷，即被告在主觀上有無奪取被害人性命之預見與欲望。
    至於被害人受傷之部位、傷痕之多寡、被告所持之兇器、犯
    罪之動機等，均為法院參考之重要資料，但並非唯一絕對之
    標準（最高法院20年非字第104號、44年臺上字第373號、51
    年臺上字第1291號判例意旨參照）。查本件被告與告訴人素
    不相識，偶然於便利商店購物而對看不順眼，相互以言語挑
    釁，被告即夥同5名姓名年籍不詳之成年男子共6人，分持木
    棒毆打告訴人之頭部及身體，致告訴人受有如事實欄所示之
    傷害，俱如上述，足見被告與告訴人之間僅因細故而生口角
    ，彼此間並無深仇大恨及利害關係；且被告及另5 名姓名年
    籍不詳之成年男子見告訴人倒地後即罷手，並未趁機進一步
    毆打告訴人，否則告訴人所受之傷勢當不僅如此。由上各情
    綜合以觀，難認被告有欲致告訴人於死之殺人動機及犯罪決
    意。則被告因與告訴人對看不順眼，而與告訴人發生口角，
    即遽而夥同另5 名姓名年籍不詳之成年男子持木棍毆打告訴
    人，其行為顯然失當，但究不致於驟然萌生殺人之犯意。從
    而，綜合被告行為時各項情狀，堪認被告雖有傷害告訴人之
    行為，惟應無殺死告訴人之主觀犯意，是被告係基於傷害人
    身體之犯意而毆打告訴人，堪以認定。
三、綜上所述，由上開補強證據足資擔保被告於警詢、偵查、原
    審及本院準備程序及審理中所為上開任意性自白具有相當程
    度之真實性，而得使本院確信被告上述自白與事實相符，足
    證被告確有上揭傷害犯行。本件事證明確，被告上揭犯行堪
    以認定，應依法論科。
貳、論罪部分：
    按被告行為後，刑法及其施行法於95年7月1日修正施行，另
    罰金罰鍰提高標準條例第2 條之規定配合刑法修正同時刪除
    。依修正後刑法第2條第1項之規定：「行為後法律有變更者
    ，適用行為時之法律。但行為後之法律有利於行為人者，適
    用最有利於行為人之法律。」。上開刑法、刑法施行法等相
    關法律之修正雖非個別刑罰處罰規定或構成要件之變更，然
    已影響行為人刑罰之法律效果，應屬刑法第2條第1項所定之
    法律變更（最高法院83年度台非字第199 號判決意旨參照）
    。是本件自應就被告適用修正前後相關規定法律效果綜合比
    較後，依上開規定適用法律，並應依比較後之結果一體適用
    ，不得就新舊法個別項目割裂適用（最高法院95年第八次刑
    事庭會議決議意旨參照）。茲比較說明如下：
一、查被告夥同五名姓名年籍不詳之成年男子，分持木棒毆打告
    訴人之頭部及身體致傷，核其所為，係犯刑法第277條第1項
    之傷害罪。被告及上述姓名年籍不詳之成年男子於便利商店
    內外先後毆打告訴人之行為，係基於同一傷害犯意下之接續
    行為，僅侵害一法益，只論以一罪。被告與另5 名姓名年籍
    不詳之成年男子有犯意聯絡與行為分擔，均為共同正犯。又
    被告有如事實欄所示之犯罪科刑及有期徒刑執行完畢之事實
    ，此有本院被告前案紀錄表在卷可參，其受有期徒刑之執行
    完畢，五年以內再犯有期徒刑以上之罪，為累犯，應依刑法
    第47條之規定加重其刑。
二、刑法第二十八條原規定：「二人以上共同『實施』犯罪之行
    為者，皆為共同正犯。」亦於上述時間同時修正為：「二人
    以上共同『實行』犯罪之行為者，皆為共同正犯。」將舊法
    之「實施」修正為「實行」。原「實施」之概念，包含陰謀
    、預備、著手及實行等階段之行為，修僅共同實行犯罪行為
    始成立共同正犯。是新法共同正犯之範圍縮小，排除陰謀犯
    、預備犯之共同正犯。新舊法共同正犯之規定固有修正。但
    對本件被告係基於犯意聯絡，共同實行犯罪而言，不論新法
    、舊法，均構成共同正犯，上述刑法第二十八條之修正內容
    ，對於被告並無「有利或不利」之影響，依上述說明，自無
    適用修正後刑法第二條第一項之規定為比較新舊法適用之必
    要。
三、新刑法第四十七條雖將舊刑法修正限制為受徒刑之執行完畢
    ，或一部之執行而赦免後，五年以內「故意」再犯有期徒刑
    以上之罪者，始成立累犯。但上述新舊法之規定，對於本件
    被告「故意」犯罪而言，並無所謂「有利或不利」之情形，
    應無適用修正後刑法第二條第一項之規定比較新舊法適用之
    問題。
四、被告於犯罪被發覺前向有偵查職權之公務員自首犯罪並接受
    裁判，此經證人即臺北縣警察局海山分局員警乙○○於本院
    審理時到庭證稱：「（本件是否是被告主動到警局投案接受
    你們製作筆錄？）是我收到派出所的案件，我到現場去查問
    檳榔攤的人，問他們是否認識嫌犯，要他們跟我聯絡」、「
    （庭上被告投案前你們是否知道他有涉案？）不曉得」、「
    （是否有人告訴你們是誰涉嫌？）沒有」、「（是否被告主
    動到警局表示他有涉案？）是」、「（是否被告投案後，你
    們才知道他涉案？）是」等語（見本院95年12月14日審判筆
    錄），被告所為合乎自首之規定，而被告行為後，刑法62條
    前段關於自首之規定，由「應減輕其刑」修正為「得減輕其
    刑」，新舊法比較結果，以舊法有利於行為人，依修正後刑
    法第2條第1項前段之規定，應適用行為時即修正前刑法第62
    條前段之規定減輕其刑，並依法先加後減之。
五、而依修正後之刑法及其施行法，及罰金罰鍰提高標準條例第
    2 條規定配合刑法修正同時刪除等相關規定，被告所犯刑法
    第277條第1項論罪條文之構成要件與法定刑本身均未修正。
    罰金刑部分原依罰金罰鍰提高標準條例第1 條前段之規定提
    高為10倍，其金額為銀圓1萬元（合新臺幣3萬元），而修正
    後罰金罰鍰提高標準條例第1 條前段停止適用，並增訂刑法
    施行法第1條之1規定「中華民國94年1月7日刑法修正施行後
    ，刑法分則編所定罰金之貨幣單位為新臺幣。94年1月7日刑
    法修正時，刑法分則編未修正之條文定有罰金者，自 94年1
    月7日刑法修正施行後，就其所定數額提高為30倍。但72年6
    月26日至94年1月7日新增或修正之條文，就其所定數額提高
    為3 倍。」，將上開罰金刑之貨幣單位改為新臺幣，並提高
    為30倍或3倍，而刑法第277條並非72年6月26日至 94年1月7
    日新增或修正之條文，是以此計算其罰金金額為新臺幣3 萬
    元，則新舊法有關法定罰金刑之比較結果均相同，對被告並
    無有利或不利。然罰金刑之最低額因刑法第33條第5 款之修
    正，由原先經罰金罰鍰提高標準條例提高後之銀圓1百元（
    合新臺幣3百元），再提高為新臺幣1千元，自以修正前之規
    定有利於行為人。
參、原判決應予撤銷之理由及科刑部分：
    原審認被告罪證明確，予以論罪科刑，固非無見，惟查被告
    所為，合乎自首減刑之要件，有如上述，原判決未予詳查，
    未認定被告係自首，自有未當，被告提起上訴，主張原審量
    刑過重等語，固無理由，惟因原判決既有可議，爰由本院撤
    銷改判，並審酌被告有如事實欄所示之犯罪科刑及有期徒刑
    執行完畢之事實，素行非佳；其與告訴人素不相識，僅因對
    看不順眼發生口角，即夥同5名姓名年籍不詳之成年男子共6
    人，分持木棒毆打告訴人之頭部及身體，致告訴人受有如事
    實欄所示之傷害，手段兇暴，造成告訴人身心受創甚鉅，惡
    性非輕；且迄本案言詞辯論終結時止，猶未與告訴人達成和
    解，賠償損害；兼衡其犯罪後坦承犯行之態度等一切情狀，
    量處如主文所示之刑，以示儆懲。
肆、據上論斷，應依刑事訴訟法第369條第1項前段、第364 條、
    第299條第1項前段，刑法第2條第1項前段、第28 條、第277
    條第1項、第47條、第62 條（修正前），罰金罰鍰提高標準
    條例第1條前段（修正前），判決如主文。
本案經檢察官劉靜婉到庭執行職務。
中    華    民    國    95    年    12    月    28    日
                  刑事第七庭    審判長法  官  丙○○
                                      法  官  許宗和
                                      法  官  許錦印
以上正本證明與原本無異。
不得上訴。
                                      書記官  楊妙恩
中    華    民    國    96    年    1     月    4     日
附錄本案論罪科刑法條全文：
刑法第二百七十七條
傷害人之身體或健康者，處三年以下有期徒刑、拘役或一千元以
下罰金。
犯前項之罪因而致人於死者，處無期徒刑或七年以上有期徒刑；
致重傷者，處三年以上十年以下有期徒刑。


司法院資訊處製作；財團法人民間司法改革基金會備份。
